【裁判字號】    98,交訴,27
【裁判日期】    981103
【裁判案由】    業務過失致死
【裁判全文】
臺灣彰化地方法院刑事判決              98年度交訴字第27號
公  訴  人  臺灣彰化地方法院檢察署檢察官
被      告  乙○○
輔  佐  人  甲○○○
即被告之母
上列被告因業務過失致死案件，經檢察官提起公訴（98年度偵字
第1953號），本院判決如下：
    主    文
乙○○從事業務之人，因業務上之過失致人於死，處有期徒刑捌
月。
    犯罪事實
一、乙○○以收送貨物為職業，係從事駕駛業務之人，於民國98
    年2月7日下午，駕駛車牌號碼825-SG號自用大貨車，自彰化
    縣彰化市○○路工廠出發欲前往載貨，沿彰化縣竹塘鄉○○
    路由北往南方向行駛，於同日下午3時5分許，行經東陽路與
    臺19線交岔路口欲右轉時，本應注意汽車行駛時，駕駛人應
    注意車前狀況及兩車併行之間隔，並隨時採取必要之安全措
    施，以避免肇生事故，危及他人之行車安全，而依當時天候
    為晴天，日間自然光線，柏油路面乾燥並無缺陷，道路無障
    礙物及視距良好等情況，並無不能注意之情事，竟疏未注意
    兩車併行之間隔，適柯佩辰所騎乘車牌號碼JX9-016號機車
    ，於前開大貨車後方同沿東陽路由北往南方向行駛至該路口
    ，乙○○閃避不及，該大貨車右後輪乃直接與柯佩辰所騎乘
    之機車左後車身發生碰撞，致柯佩辰倒地而受有胸腹挫傷、
    下肢挫輾壓等傷害，於98年2月7日下午5時40分許，因出血
    性休克死亡。乙○○肇事後並主動報警及聯絡救護車，而於
    員警到場處理時主動向警承認其為肇事者，向警自首並接受
    裁判。
二、案經彰化縣警察局彰化分局報告臺灣彰化地方法院檢察署檢
    察官相驗後，由臺灣彰化地方法院檢察署檢察官自動檢舉簽
    分偵查起訴。
    理    由
壹、證據能力部分：
    被告以外之人於審判外之陳述，雖不符前4條之規定，而經
    當事人於審判程序同意作為證據，法院審酌該言詞陳述或書
    面陳述作成時之情況，認為適當者，亦得為證據；當事人、
    代理人或辯護人於法院調查證據時，知有第159條第1項不得
    為證據之情形，而未於言詞辯論終結前聲明異議者，視為有
    前項之同意，刑事訴訟法第159條之5定有明文。本案下列引
    為證據之證人陳述及書證，檢察官、被告乙○○及輔佐人甲
    ○○○於本院審理中均不爭執其證據能力，且以之作為證據
    並無不當，依上揭法條之規定，自均有證據能力，合先敘明
    。
貳、實體方面：
一、訊據被告乙○○固坦承於前揭時、地駕駛前開大貨車與被害
    人柯佩辰所騎乘機車發生碰撞，並使被害人受有前揭傷害因
    而死亡，惟矢口否認有何業務過失致死犯行，辯稱：伊當時
    在轉彎前已經有注意各方來車，也有請坐在副駕駛座的丙○
    ○幫忙看，但都沒有看到任何人車，所以才會開始轉彎云云
    。經查：
(一)被告平日工作內容係開車收送貨物，於98年2月7日下午3時5
    分許，駕駛前開大貨車行經東陽路與臺19線交岔路口欲右轉
    時，適被害人柯佩辰騎乘前開機車，於前開大貨車後方同沿
    東陽路由北往南方向行駛至該路口，被告閃避不及，該大貨
    車右後輪乃直接與被害人所騎乘之機車左後車身發生碰撞等
    情，業據被告坦承不諱，核與證人即被害人之夫丁○○於警
    詢中、證人即同車之丙○○於警詢及本院審理中、證人即員
    警呂哲維於本院審理中證述情節相符，復有彰化縣警察局芳
    苑分局處理相驗案件初步調查報告暨報驗書、處理A1類交通
    事故蒐證報告表、重大交通事故紀錄單、道路交通事故調查
    報告表（一）、（二）、道路交通事故現場圖及現場照片等
    件附卷可稽。又被害人因前開車禍受有胸腹挫傷、下肢挫輾
    壓等傷害，而致出血性休克死亡，亦經檢察官督同檢驗員相
    驗及法醫鑑定明確，有財團法人彰化基督教醫院二林分院非
    病死者司法相驗病歷摘要、臺灣彰化地方法院檢察署相驗屍
    體證明書、檢驗報告書、相片、勘驗筆錄等件在卷可憑，足
    認被害人柯佩辰之死亡係因本件車禍所致。
(二)被告雖以前詞置辯，惟按汽車行駛時，駕駛人應注意車前狀
    況及兩車併行之間隔，並隨時採取必要之安全措施，道路交
    通安全規則第94條第3項定有明文。被告駕車自應注意上述
    道路交通安全規定，衡諸卷附道路交通事故調查報告表(一)
    、(二)及現場照片所示，本件事發當時天候為晴天，日間自
    然光線，柏油路面乾燥並無缺陷，道路無障礙物及視距良好
    等情況，並無不能注意之情事。且被告於本院準備程序中供
    稱，當時伊有注意路口已淨空，左右兩側也無來車，伊不知
    道被害人從那個方向過來，但伊是右後輪輪胎壁與被害人發
    生碰撞，伊也知道大貨車在轉彎時正後方有視線的死角等語
    ；並於審理時供稱，當時伊要右轉之前即開始轉的時候有察
    看右側有無車輛，丙○○也有探頭出去看，並告訴伊沒有車
    ，所以伊看右後視鏡後就開始右轉，但丙○○只有在右轉前
    探頭看了一下就沒再看，而伊知道大貨車因迴轉半徑與一般
    小客車大不相同，直至車身轉彎完成時需一直注意右邊動態
    ，也知道後照鏡有死角等語。而證人丙○○於本院審理中證
    稱，當時伊坐在副駕駛座上，被告要轉彎前伊有探頭出來看
    發現沒車，伊告知被告，被告就開始轉彎，伊也沒有再探頭
    看等語（參本院卷第106至108頁）；證人呂哲維亦於審理中
    結證稱，事故現場並無遮蔽物足以擋住車子視線，但該處右
    轉，轉彎幅度需要很大才能轉過去等語（參本院卷第110頁
    ）。且該處交岔路口因2條路交會角度，致轉彎幅度較大，
    有員警庭呈道路交通事故現場圖在卷可稽（參本院卷第114
    頁）。是被告駕駛前開大貨車至該處交岔路口欲轉彎時，本
    應因該處路況及大貨車轉彎時駕駛視線易有死角，而更加警
    戒左右及後方來車，被告竟疏未注意警戒鄰近交通狀況，貿
    然轉彎通過路口，而未持續注意或請副駕駛座乘客丙○○繼
    續注意後方來車，而在全未發覺被害人騎車靠近之狀況下，
    肇事致被害人受創，其未注意被害人騎車前來之情狀，顯屬
    應注意並能注意而未注意，就本件車禍之發生，實難辭過失
    之責。且本件車禍經送請臺灣省彰化縣區車輛行車事故鑑定
    委員會鑑定及送請臺灣省車輛行車事故覆議鑑定委員會覆議
    結果，亦認為：「乙○○駕駛自大貨車，行經行車管制號誌
    交岔路口右轉時，疏未注意看清右側直行來車動態並讓其先
    行，為肇事原因。」，有臺灣省彰化縣區車輛行車事故鑑定
    委員會鑑定意見書及臺灣省車輛行車事故覆議鑑定委員會98
    年7月20日覆議字第0986202653號函附卷可憑（參本院卷第
    26  至29、56頁）。益徵被告對於本案車禍之發生確有過失
    ，且被告之上揭業務過失駕駛行為與被害人之死亡結果間，
    具有相當之因果關係。又被告當時係已開始轉彎，而於轉彎
    過程中與被害人車輛發生碰撞，尚與轉彎車與直行車路權何
    者優先無涉，起訴意旨容有誤會，附此敘明。
(三)綜上所述，被告所辯，僅為事後卸責之詞，不足採信。本件
    事證明確，被告犯行堪以認定。
三、查被告於車禍發生當時職業為雜工，平常工作內容為資源分
    類以及開車收送貨物，業據被告供呈在卷，自屬以駕駛為業
    務之人。是被告因業務上之過失駕車行為致人於死，核其所
    為，係犯刑法第276條第2項之業務過失致人於死罪。又被告
    肇事後留在現場，主動報警並於警察至肇事現場處理時，向
    警承認其為肇事者，而向警自首並接受裁判，業據被告供明
    在卷，核與證人丙○○、呂哲維證述情節相符，復有彰化縣
    警察局道路交通事故肇事人自首情形紀錄表在卷可憑，應認
    被告係於為警發覺其本案業務過失致人於死犯嫌前，即主動
    在現場向警自首而接受裁判。被告既符合刑法第62條前段自
    首之規定，爰依法減輕其刑。爰審酌被告行車未遵守交通規
    則而過失致人於死之行為，雖非如故意行為之惡性重大，但
    被告對於本案車禍之發生，確實具有前揭過失，並造成被害
    人柯佩辰死亡之悲劇，被害人家屬之精神、心理亦因之受嚴
    重創傷，內心之悲痛、遺憾，經久難以平息、彌補；被告之
    過失程度、肇事之情節；及犯後否認犯行，且僅因於案發初
    始調解過程不甚順利，竟拒絕再行調解，亦未曾詢問保險等
    相關賠償事宜而消極以對，犯後態度尚難謂佳等一切情狀，
    認檢察官當庭求處有期徒刑7月稍嫌過輕，量處如主文所示
    之刑。
據上論斷，應依刑事訴訟法第299條第1項前段，刑法第276條第2
項、第62條前段，刑法施行法第1條之1第1項、第2項前段，判決
如主文。
本案經檢察官葉建成到庭執行職務。
中    華    民    國    98    年    11    月    3     日
                  刑事第五庭  審判長  法  官  周淡怡
                                      法  官  李淑惠
                                      法  官  蔡家瑜
以上正本證明與原本無異。
如不服本判決應於收受判決後10日內向本院提出上訴書狀，並應
敘述具體理由；其未敘述上訴理由者，應於上訴期間屆滿後20日
內向本院補提理由書（均須按他造當事人之人數附繕本）「切勿
逕送上級法院」。
告訴人或被害人對於判決如有不服具備理由請求檢察官上訴者，
其上訴期間之計算係以檢察官收受判決正本之日期為準。
中    華    民    國    98    年    11    月    3     日
                                      書記官  陳秀鳳
附錄本案論罪科刑法條：
中華民國刑法第276條
因過失致人於死者，處2年以下有期徒刑、拘役或2千元以下罰金
。
從事業務之人，因業務上之過失犯前項之罪者，處5年以下有期
徒刑或拘役，得併科3千元以下罰金。


司法院資訊處製作；財團法人民間司法改革基金會備份。
